最　高　行　政　法　院　裁　定
                                      100年度裁字第515號
聲  請  人  黃益壽
上列聲請人因與相對人嘉義市政府間違章建築事件，對於中華民
國99年8月26日本院99年度裁字第1986號裁定，聲請再審，本院
裁定如下：
    主  文
再審之聲請駁回。
再審訴訟費用由聲請人負擔。
    理  由
一按對於終審法院之裁定有所不服，除合於法定再審原因得聲請
  再審外，不容以其他之方法聲明不服，故不服終審法院之裁定
  而未以聲請再審之程序為之者，仍應視其為再審之聲請，而依
  聲請再審程序調查裁判。本件聲請人提出再審起訴狀對於本院
  確定裁定聲明不服，依上說明，仍應視其為再審之聲請，而依
  聲請再審程序調查裁判。
二復按對於確定裁定聲請再審，依行政訴訟法第283條準用同法
  第277條第1項第4款之規定，必須表明再審事由及關於再審事
  由並遵守不變期間之證據。在此需進一步說明者為：
  (一)再審事由必須存在於作為再審對象之確定裁定本身或其作成
    程序中。換言之，二者必須具有關連性。若主張之再審事由
    卻與再審對象無涉，即難謂「已合法表明再審事由」，所為
    再審之聲請，即屬不合法。
  (二)又所謂表明再審事由，必須指明確定裁定有如何合於行政訴
    訟法第273條所定再審事由之具體情事，始為相當，倘僅泛
    言有再審事由而無具體情事者，亦難謂已合法表明再審事由
    ，此等再審聲請同樣不合法。
  (三)至於行政訴訟法第273條第1項第13款及第14款所謂「發見未
    經斟酌之證物或得使用該證物」及「漏未斟酌足以影響於判
    決之重要證物」（均準用至裁定之情形），係指足以影響於
    裁判之重要證物，雖在前訴訟程序業已提出，然未經原裁判
    加以斟酌者而言。又如該證物無關重要，或縱經斟酌亦不足
    以影響原裁判之內容，或原裁判曾於理由中說明其為不採之
    證據者，均與該款規定之要件不符。
  (四)另按當事人向本院提起上訴，是否合法，係屬本院應依職權
    調查裁判之事項，聲請人對本院以其上訴為不合法而駁回之
    裁定，以發見未經斟酌之證物為由聲請再審，依行政訴訟法
    第283條準用同法第275條第1項之規定，專屬本院管轄（本
    院95年8月份庭長法官聯席會議決議）。
三本件聲請人因不服民國（下同）98年7月23日高雄高等行政法
  院98年度再字第71號判決（下稱前程序判決），提起上訴，經
  本院99年度裁字第1986號裁定（即本案再審對象之裁定）駁回
  其上訴。嗣聲請人主張本院原確定裁定有行政訴訟法第273條
  第1項第1、13、14款所定再審事由，對之聲請再審，其聲請意
  旨略謂：
  (一)聲請人於嘉義市○○街○○○道路旁市府公有土地上建造磚造
    高約1.5公尺、寬約1公尺之圍牆，上方加設鐵皮圍牆高約
    1.2公尺、寬約1公尺，經相對人嘉義市政府認定為違章建物
    ，而作成拆除處分，聲請人不服該拆除處分，提起行政爭訟
    ，經高雄高等行政法院於98年7月23日作成98年度訴字第233
    號判決，駁回聲請人之撤銷訴訟。聲請人提起上訴，亦經本
    院於98年11月12日作成98年度裁字第2737號裁定，以「聲請
    人未具體指摘原事實審判決違背法令，上訴不合法」為由，
    駁回聲請人之上訴，該案因此確定。為此聲請人再以前開高
    雄高等行政法院98年度訴字第233號確定判決為再審對象，
    提起再審之訴，仍遭高雄高等行政法院以前程序判決駁回聲
    請人提起之再審之訴。並經本院以本案再審對象之裁定予以
    駁回，故其以該確定裁定為再審對象，而聲請再審（書狀誤
    載為「再審起訴」）。
  (二)而其主張之再審事由則為：
    1.行政訴訟法第273條第1項第1款所定之再審事由部分：
      (1)系爭防堵牆並沒有妨害公共衛生、安全、交通，反而有
        助於公共衛生、安全及交通，依法不得拆除。
      (2)系爭防堵牆並非建築法規所定之違章建築物。
      (3)系爭防堵牆依臺灣省政府公令制定，為舊式建築。
      (4)系爭防堵牆係座落水溝上，並非座落於土地上，應無須
        土地使用同意書。
      (5)原拆除處分違反公平原則，有裁量濫用情事。
      (6)高雄高等行政法院98年度訴字第233號確定判決違反信
        賴保護原則，侵犯人民依憲法第15條所保障之財產權，
        以及依建築法第97條授權制定之違章建築處理辨法第11
        條第1、2項之規定與本院60年度判字第850號判決。
      (7)原審判決（應係指事實審法院之判決）明顯違反行政訴
        訟法第192條之規定，因為系爭防堵牆是否屬建築法第4
        條及第8條所定之建築物。聲請人既有爭執，原確定判
        決卻誤認為兩造不爭執，顯然係判決違法。
    2.行政訴訟法第273條第1項第13款及第14款所定之再審事由
      部分為：系爭防堵牆係於日治時期所興建者，有門牌證明
      及44號與46號建物之謄本可憑。
四經核聲請人聲請狀內表明之再審事由，實則均係指向高雄高等
  行政法院98年度訴字第233號確定判決，最多再及於「前程序
  判決」，不服事項不外是對有關事實審判決實體事實認定及證
  據調查取捨之爭議。至於作為本案再審對象之確定裁定，乃係
  以聲請人提起上訴非以前程序判決違背法令為理由，認其上訴
  為不合法，而予駁回，究有如何合於法定再審事由之具體情事
  ，則未據敘明，依上開規定及說明，其聲請自非合法。
五據上論結，本件聲請為不合法。依行政訴訟法第283條、第278
  條第1項、第104條、民事訴訟法第95條、第78條，裁定如主文
  。
中　　華　　民　　國　　100　 年　　3　　 月　　3　　 日
                    最高行政法院第七庭
                        審判長法官　蔡　進　田
                              法官　楊  惠  欽
                              法官　陳  金  圍
                              法官　蕭  惠  芳
                              法官　帥　嘉　寶

以  上  正  本  證  明  與  原  本  無  異
中　　華　　民　　國　　100　 年　　3　　 月　　7　　 日
　　　　　　　　　　　　　　　書記官　葛　雅　慎